【裁判字號】    89,上易,2240
【裁判日期】    891128
【裁判案由】    詐欺等
【裁判全文】
臺灣高等法院台中分院刑事判決                  八十九年度上易字第二二四號
      上  訴  人  臺灣台中地方法院檢察署檢察官
      被      告  丁○○
右上訴人因被告詐欺等案件，不服臺灣台中地方法院八十九年度易字第二三八二號中
華民國八十九年八月十六日第一審判決（起訴案號：臺灣台中地方法院檢察署八十八
年度偵字第二一一一三號），提起上訴，本院判決如左：
    主  文
原判決撤銷。
丁○○債務人於將受強制執行之際，意圖損害債權人之債權，而處分其財產，累犯，
處拘役參拾日，如易科罰金，以參佰元折算壹日。
    事  實
一、丁○○於民國 (下同 )八十三年間因犯賭博罪，同年八月四日經台灣台中地方法
    院判處有期徒刑五月併科罰金五千元，確定後於同年十一月二十三日執行完畢，
    ，於八十七年十月間向丙○○借款新台幣（下同）十五萬元，經丙○○催討後於
    八十八年三月十一日簽立發票日八十八年六月十一日，面額十五萬元之本票予丙
    ○○，該本票屆期未獲清償，丙○○乃持向台灣台中地方法院申請發支付命令，
    經台灣台中地方法院於八十八年六月十六日以八十八年度促字第三八九六０號核
    發支付命令，於八十七年七月二日合法送達於丁○○之住所，由丁○○同居之父
    賴明珠收受，丁○○未於法定期間內提出異議，即於八十七年七月二十二日確定
    具執行名義，詎丁○○於將受強制執行之際，意圖損害債權人丙○○之債權，於
    八十八年八月十二日將其名下唯一之財產，座落台中縣烏日鄉○○路一五八號之
    建物及土地立約售予王證棋、王世鎮，並為防止過戶前被拍賣，於八十八年九月
    十六日移轉登記予王證棋、王世鎮前即先於同年八月十七日設定扺押權登記予買
    受人，並要求買主將九十萬元之尾款匯入其姊賴秀霞之帳戶，致丙○○之債權無
    法受償。
二、案經丙○○訴由台灣台中地方法院檢察署檢察官偵查起訴。
    理  由
一、訊據被告丁○○雖，坦承有簽發系爭面額十五萬元本票予告訴人丙○○，並將座落
    台中縣烏日鄉○○路一五八號之建物及土地賣予王證棋、王世鎮，要求買主將九
    十萬元尾款匯入其姊賴秀霞之帳戶等事實，惟矢口否認有損害債權之犯行，辯稱
    ：伊並未積欠告訴人錢，開票係要託告訴人交付友鎰股份有限公司 (以下簡稱友
    鎰公司 )，不知告訴人有執行名義，座落台中縣烏日鄉○○路一五八號之建物及
    座落之土地雖為伊名義所有，但轉讓出售，尚須得伊父親之允諾，係因伊有高額
    抵押債務，無力清償及繳付利息，伊父親始同意出售還債，方託代書乙○○辦理
    出售與王證琪、王世鎮，所得價金均供清償抵押債務，餘款九十餘萬元因伊長期
    未繳付利息，該等利息由伊大姊賴秀霞代付，所以才匯入賴秀霞帳戶云云，惟查
    右開犯罪事實業據告訴人丙○○指訴綦詳，並有台灣台中地方法院八十八年度促
    字第三八九六○號支付命令卷影本及不動產買賣契約書影本、土地、建物登記謄
    本、烏日鄉農會匯款委託書及證人王證棋、王世鎮於偵查中之證述在在卷可稽，
    而票據係無因證券，告訴人既執有被告簽發之本票並持向法院聲請核發支付命令
    ，被告於收到支付命令後且未提異議，此從被告於本院審理中供稱：因未欠他 (
    指告訴人 )錢故未異議等語可徵，足證被告確有積欠告訴人十五萬元債務，次查
    證人即土地登記代理人乙○○於偵查中證述：房地買賣係雙方委託，之所以先設
    定抵押權是為了防止被拍賣等語，於本院審理中證述：房地買賣係丁○○和其父
    與伊接洽辦理等語，被告既知告訴人已取得執行名義，竟於八十八年八月十二日
    將名下之不動產賣與不知情之證人王證棋、王世鎮，並未防止他人聲請拍賣於同
    年九月十六日移轉登記前即於同年八月十七日先辦理抵押權登記予買受人，復要
    求買主將九十萬元餘款匯入其姊賴秀霞帳戶內，致其名下無任何可供強制執行之
    財產，其損害債權之犯意昭然若揭，事證已臻明確，被告所辯顯係脫卸之詞，不
    足採信，其犯行洵堪認定。
二、核被告所為，係犯刑法第三百五十六條損害債權罪，又被告於八十三年間因犯賭
    博罪，同年八月四日經台灣台中地方法院判處有期徒刑五月併科罰金五千元，確
    定後於同年十一月二十三日執行完畢，有台灣高等法院被告全國前案紀錄表在卷
    可參，五年以內再犯本件有期徒刑以上之罪，為累犯，依法加重其刑，原審未予
    詳查，遽為無罪之諭知，尚有未洽，檢察官上訴指摘原判決不當，有理由，應由
    本院將原判決撤銷改判，爰審酌被告犯罪之動機、目的、手段、所生危害及犯罪
    後未能坦承罪行之態度等一切情狀，量處如主文第二項所示之刑，並諭知易科罰
    金之折算標準。
三、公訴人以同右事實認被告另犯刑法第三百三十九條第一項之詐欺罪嫌，惟訊據被
    告堅決否認有詐欺犯行，辯稱：伊所有座落台中縣烏日鄉○○路一五八號之建物
    及土地原即設定抵押借款四、五百萬元，告訴人向伊表示可塗銷上開抵押權，另
    向其他銀行貸款六百萬元，伊即託其辦理，但未因辦成，其間告訴人向其表示正
    為客戶友鎰公司辦理貸款案，欠保證人，要伊提供房地併為保證人，代價二十萬
    元，經其同意後，友鎰公司即交付一張二十萬元之支票，因伊急需用款，即託告
    訴人調現，後來友鎰公司貸款亦因故未能辦成，告訴人向伊收回友鎰公司之支票
    二十萬元，伊同意扣除調現利息二萬五千元及部分走路工二萬五千元，簽立系爭
    十五萬元之本票與告訴人等語，核與告訴人於偵查中所述：丁○○拿一張友鎰公
    司之支票向伊調現，伊沒有錢，開自己的票向同學調現交其週轉，嗣後丁○○才
    開系爭本票給伊等語相符，本件被告既先持作保所取得之友鎰公司支票向告訴人
    調現，於支票退票後方簽發系爭本票，縱事後本票未兌現，亦無從證明被告自始
    即有詐欺犯意，此外且查無其他積極證據足認被告犯詐欺罪，因公訴人認此部分
    與右開判罪部分間有裁判上一罪之牽連關係，爰不另為無罪之諭知。
四、據上論斷，應依刑事訴訟法第三百六十九條第一項前段、第三百六十四條、第二
    百九十九條第一項前段、刑法第三百五十六條、第四十七條、第四十一條、第四
    十七條、罰金罰鍰提高標準條第一條前段、第二條，判決如主文。
本案經檢察官甲○○到庭執行職務。
中      華      民      國    八十九      年    十一      月   二十八   日
                              臺灣高等法院台中分院刑事第九庭
                                    審判長法  官  胡  森  田
                                          法  官  趙  春  碧
                                          法  官  康  應  龍
右正本證明與原本無異。
不得上訴
                                          書記官  陳  明  珠
中      華      民      國    八十九      年    十一      月    三十    日
                                                                        Ｋ


司法院資訊處製作；財團法人民間司法改革基金會備份。
